【裁判字號】    97,審聲,966
【裁判日期】    970804
【裁判案由】    聲明異議
【裁判全文】
臺灣高雄地方法院民事裁定             97年度審聲字第966號
異  議  人  冠泰國際股份有限公司
法定代理人  甲○○
債  權  人  臺灣銀行股份有限公司
法定代理人  乙○○
債  務  人  協泰生化科技股份有限公司
法定代理人  甲○○
上列當事人間清償債務強制執行事件，異議人對於中華民國97年
7 月2 日本院民事執行處司法事務官所為95年度執字第87086 號
裁定提出異議，本院裁定如下：
    主  文
異議駁回。
    理  由
一、本件相對人臺灣銀行股份有限公司（下稱台灣銀行）以本院
    95年度執字第34729 號債權憑證為執行名義（原載債權人為
    中央信託局份有限公司高雄分公司，現已因與台灣銀行合併
    而消滅），聲請就債務人協泰生化科技股份有限公司（下稱
    協泰公司）所有坐落高雄市○○區○○段1898地號土地，及
    地上建物即建號1462號門牌號碼高雄市苓雅區○○○路242
    號房屋（含增建暫編建號4236號之未保存登記建物，下合稱
    系爭房地）為強制執行。
二、異議人以其於上開1898地號土地及1462建號房屋設定抵押前
    （民國82年4 月3 日設定）之82年1 月6 日即向協泰公司承
    租，租期至102 年1 月5 日，每年租金新台幣（下同）20萬
    元，且未保存登記之4236號建物部分係由其於承租期間出資
    65% 而興建，並非全屬債務人所有，自不得列入拍賣拍賣範
    圍，且應將其與債務人間之上開租賃關係列入拍賣條件。然
    本院竟依台灣銀行之聲請，除將未保存登記之4236號建物認
    屬協泰公司所有而一併列入拍賣外，更未將異議人與協泰公
    司之租賃關係列為拍賣條件，乃聲明異議。
三、本院民事執行處經審查後，以協泰公司於設定抵押時已在設
    定契約書內明確表示系爭房地並無出租情事，其以所有人之
    身分所為陳述，應屬可信，且依異議人提出之租約所載，異
    議人與協泰公司之法定代理人均為甲○○，該租約因有雙方
    代理之情事，依法亦屬無效，況其提出用以證明有支付租金
    之申報所得稅資料所載金額，亦與所稱租約約定之租金不符
    ，難認有該租賃關係存在，且因無租賃關係，故異議人所稱
    因承租而出資興建未保存登記建物部分亦失其附麗而難採信
    為由，駁回其異議。此業經本院審核本院95年度執字第8708
    6 號執行卷查明屬實（該案現經債權人撤回，而由另案即併
    案之97年度司執字第21233 號續行執行，債權人仍為台灣銀
    行）。
四、異議意旨略以：依伊之營利事業登記證所載，伊於82年2 月
    10日即核准設立，營業所在地為和平二路242 號，而伊於83
    、85、86、88年度申報營利事業所得稅時，均有支付租金之
    記載，則伊之承租及占用系爭房地確屬實情，自應載明於拍
    賣條件，且不得為點交；況執行法院僅有形式審查權限而不
    得為實體權利有無之審認，伊所提上開書證既足證明有租賃
    關係存在，即應認伊之異議為有理由，原裁定顯有不當，爰
    請求廢棄等語。
五、按執行法院就執行事件固僅有形式之審查權，而不得就審體
    權利之有無為審酌認定，但其基於強制執行法第19條、第77
    條之1 及第81條規定，就拍賣之不動產占有使用情形及拍賣
    後是否點交等事項，既有載明於拍賣公告之必要，則就該占
    有使用情形，自有調查審酌並基於法律規定為認定之權限。
    經查：
  (一)本件異議人係主張其就系爭房地有租賃關係存在，且其中未
    保存登記部分為其於承租期間出資65% 所興建，而請求將該
    租賃關係列入拍賣條件及不得拍賣未保存登記之建物。而異
    議人就租賃關係部分，雖提出租賃契約及83、85、86、88年
    度之申報稅捐資料，並以其營業處所之登記地址係在上開房
    屋所在地為據，然債權人台灣銀行亦提出協泰公司於設定扺
    押權時，在82年3 月25日、83年3 月18日及84年6 月24日之
    設定契約書上均明確表示並無出租情事之意旨，否認該租賃
    關係，則異議人提出之租賃契約與債權人提出之設定抵押權
    資料，其內容即有相互矛盾。而協泰公司既於設定抵押時，
    就系爭房地之使用狀況多次明確表示並無出資情事（依本院
    90年11月16日之90年度執全字第2566號假扣押查封筆錄記載
    ，債務人不在場，債權人表示係供債務人辦公室使用），協
    泰公司所為陳述自有一定之證明力，參以異議人提出之租約
    ，出租人即協泰公司及承租人即異議人均係由其法定代理人
    甲○○代為締結，甲○○於訂約時既同時為出租人及承租人
    之法定代理人，依民法第106 條禁止雙方代理及最高法院65
    年台上字第840 號判例所示上開條文於法定代理亦有適用之
    意旨，異議人所提出之租約，原則上並不具有效力。
  (二)再者，異議人提出之申報稅款資料，雖有支出租金之記載，
    但金額分別為20萬元（83年度）、30萬元（85年度）、18萬
    元（86年度）及12萬元（88年度），與租約所載每年租金20
    萬元並不完全相符，在形式上即難為認其主張為真實。至依
    營利事業登記證所載，異議人之公司所在地雖設於上開房屋
    所在地，但此僅為登記事項之內容，尚無從佐證異議人確有
    占有使用之事實，更無從佐證有租賃關係存在之情事。則就
    形式上為審酌結果，異議人提出之租約既屬無效，其內容復
    與協泰公司所自陳之意旨不符，申報稅捐資料及營業地址，
    在形式上亦均難佐證有租賃關係存在，原裁定不為採信，並
    無違誤。又此項審酌結果，既係基於兩造提出之資料為形式
    上審查及法律規定之明確效果為認定，自與實體權利義務有
    無之審酌無涉。至未保存登記之4236建號部分，依複丈成果
    圖、登記謄本及建物照片所示，該建物形式上可明顯看出係
    依附於已登記之1462號建物所增建（4236號建物為6 樓，而
    增建部分為1 ～6 樓及7 樓、頂樓），在構造上及使用上觀
    之，均難認有獨立性，且異議人亦自承並非全由其出資興建
    ，則部分產權就形式上審查結果，當為1462號建物之所有權
    所擴及，自亦得一併列入拍賣。原裁定因而駁回異議人之異
    議，即無違誤。異議意旨指摘原裁定不當，求予廢棄，為無
    理由，應予駁回。至異議人所爭執之租賃關係部分，因僅屬
    形式上審查結果所為之認定，並不因而確認該租賃關係在實
    體上權利義務之有無，異議人仍得另行提起訴訟以資解決，
    併予說明。
六、據上論結：本件異議為無理由，依強制執行法第30條之1 、
    民事訴訟法第240 條之4 第3 項後段，裁定如主文。
中    華    民    國    97    年    8     月    4     日
                            民事第二庭
                                法  官  林紀元
以上正本係照原本作成。
如對本裁定抗告須於裁定送達後10日內向本院提出抗告狀，並繳
納裁判費新台幣1,000元。
中    華    民    國    97    年    8     月    4     日
                                書記官  林怡君


司法院資訊處製作；財團法人民間司法改革基金會備份。
